# 求助陈版，股票质押后司法划转问题的财务核算

提问人：Sanger_Wang 时间：2021-05-31 22:45:30
证券公司审计，在一项股权质押中，某上市公司大股东以其持有的上市公司股权 3000 万股（股权占比5%）质押给被审计的上市公司，质押借款本金（不考虑利息） 3 亿元，于 2021 年 3 月 31 日，已计提减值准备2.5亿元。
因大股东还不上钱，证券公司提起诉讼，且经二次公开拍卖流拍（第二次拍卖底价为 1 元/股），证券公司申请法院裁决司法过户，以股抵债。
2021 年 5 月 1 日，法院裁定以拍卖底价 1 元/股抵债（抵债 3000 万元，届时市价 2 元/股），因存在不确定性，裁定书未送达被债权单位（被审计上市公司）；直至 2021 年 5 月 31 日，上述股票完成司法划转过户，司法裁定书和股票过户确认书一起送达债权单位。但此期间，后因重组预期股价大幅上涨， 5 月 31 日股票过户时价格已上涨至 5 元/股。
5%股权划转后，证券公司已成为上市公司第二大股东，具备一定影响力，根据管理层持有意图的不同，该等股票资产可作为长期股权投资、其他权益工具或交易性金融资产核算。
求助陈版，（ 1 ）该等资产初始计量是否都可以按公允价值核算，还是按司法裁决的抵债价值核算（ 3000 万元），还是按计提减值后的账面价值（ 5000 万）核算？
（ 2 ）如以公允价值计量，公允价值与账面价值的差额是作为转回减值损失还是重组（处置）收益核算？
（ 3 ）初始计量的时点应为司法裁决日（ 5 月 1 日， 2 元/股）还是股权划转日（ 5 月 31 日,5元/股）？
（ 4 ）因重组预期股价上涨至 5 元/股，能否反映股票的公允价值，是不是需要合理的估值技术？

回答人：chenyiwei
1 、如果作为金融资产核算的，则其初始计量金额为其公允价值；如果作为长期股权投资核算的，则初始计量金额为被抵偿债务的公允价值（最高不超过法院裁定的抵债金额）。
2 、首先转回该部分被抵偿债权原先已计提的坏账准备，如有超出的，则作为投资收益处理。
3 、股权划转日（ 5 月 31 日,5元/股）。
4 、除非在 5 月 31 日处于停牌状态，或者实际成交量很小，否则应认为公开市场报价即为公允价值。